臺灣臺北地方法院民事判決
110年度訴字第2411號
原      告  郭啟祥  

被      告  吳軍滬  
訴訟代理人  劉雅洳律師
上列當事人間請求損害賠償事件，本院於民國111年9月7日言詞
辯論終結，判決如下：
    主  文
被告應給付原告新臺幣貳拾貳萬壹仟陸佰柒拾陸元，及自民國一
百一十年一月十二日起至清償日止，按週年利率百分之五計算之
利息。
原告其餘之訴駁回。
訴訟費用由被告負擔二分之一，餘由原告負擔。
本判決第一項得假執行。但被告如以新臺幣貳拾貳萬壹仟陸佰柒
拾陸元為原告預供擔保，得免為假執行。
原告其餘假執行之聲請駁回。
    事實及理由
一、原告主張：
  ㈠原告與訴外人陳維茜二人於民國108年5月1日登記結婚，同年
    6月1日曾邀請被告出席原告與陳維茜婚禮宴客。詎被告明知
    陳維茜與原告有婚姻關係存在，仍於108年5月起密集與陳維
    茜有逾越朋友交遊之不正常往來，於108年5月10邀約陳維茜
    喝酒，待陳維茜酒醉不醒人事時，欲前往東吳大飯店一起過
    夜，因飯店人員看陳維茜爛醉如泥故報警處理而未成功，二
    人並時常通電話或邀約進行逛街、喝咖啡、看電影、看展覽
    等約會行程。被告與陳維茜之約會內容及日期，均經陳維茜
    記載於其生活日記本，陳維茜並於108年5月23日寫下「歡迎
    來到有我的世界(指歡迎被告）」、108年7月1日寫下「畢竟
    在同個地方，會自然想靠在一起。（此亦指被告因陳維茜與
    被告一起在同個地方工作）」、108年7月15日寫下「喜歡你
    」、108年8月2日寫下「我想說我很在乎你，不想看你受委
    屈，不論生活上或工作上（愛心圖案）」、108年8月5日寫
    下「我相信你知道你要什麼，不管是現在或未來，希望你能
    持續前進，讓我陪著你前進吧（愛心圖案）」、108年9月16
    日寫下「被封印的戀愛細胞全活過來了」、108年11月9日寫
    下「你也是無可救藥的喜歡我著」、109年5月8日寫下「做
    些什麼可以讓自己比較舒服。④跟學長講講話」等內容，另
    觀被告與陳維茜之LINE通訊軟體對話記錄顯示「（被告：想
    你就睡不著了）」、「（陳維茜：學長你的充電線在我這我
    結束可以去找你嗎？只是很想你）(被告：我也很想你。好
    想抱著你又怕被其他實驗室的人看到）（陳維茜：所以才想
    去找你一會兒再回家呢）」、「（被告：原本想問你要不要
    住這）（陳維茜：不用住沒關係只是想見你一會。如果你要
    讓我待到六點回家也可以。我會起來的）」、「（陳維茜：
    如果你還醒著可以的話我們再碰面吧。很想找你）（被告：
    也是今天他的局陪他優先唷）（陳維茜：所以是真的愛你。
    你啊才不是真的在愛我真真假假的）（被告：（親嘴愛心貼
    圖）真的呢）（陳維茜：心都在別人身上只會用貼圖哄我）
    (被告：（心都在）你身上）（陳維茜：只會用一大堆甜言
    蜜語哄我都是騙人的、騙心的，我為什麼這麼傻的相信你呢
    ）(被告：正好呢我真心待你！）（陳維茜：我才不相信，
    可是我還是喜歡你）（被告：喜歡你）（陳維茜：不可以你
    要愛我）（被告：愛你！（親嘴貼圖））（陳維茜：你只可
    以愛我）(被告：只愛你一個）（陳維茜：可以喜歡很多個
    人但只可以愛我）(被告：一定的（抱）」、「（陳維茜：
    等等結束可以去找你嗎？學長〜〜一）（被告：好我過去）」
    ，以及臉書訊息内容:「（陳維茜：網路變得很差，先啾一
    下（親嘴貼圖），我準備上飛機了唷）（被告：好唷（親嘴
    貼圖））（陳維茜：Getit?(親嘴貼圖、愛心貼圖））（被
    告：鳴鳴鳴想你）」、「（被告：不不不我什麼女孩都不想
    我只要你）（被告：沒注意到，我真是滿腦都是你）（陳維
    茜：你浮誇）（被告：是個帶著吸引力的女孩呢！）（陳維
    茜：愛吃甜的男人果然嘴甜以後要小心）（被告：女孩除了
    要漂亮外，還要有吸引力，如你一般）等語，均可見被告與
    訴外人陳維茜間之互動，顯非一般正常朋友之互動，事後陳
    維茜並與原告離婚。被告之舉足已破壞原告與陳維茜間婚姻
    共有生活之圓滿、安全及幸福，顯係故意不法侵害原告基於
    身分關係而生的配偶權，情節核屬重大，依法應對原告負損
    害賠償責任。
  ㈡原告所受損害如下：
  ⒈醫療費用：原告得知被告與陳維茜有超越正常交友互動之情
    形，内心痛苦萬分，因自我無法控制情緒而至精神科診所尋
    求診療，遭醫師診斷罹患非特定的焦慮症、其他精神疾病引
    起的失眠症，於109年5月19日起陸續前往一德身心診所就診
    ，迄今共就診11次，此部分已付出之醫療費為新臺幣（下同
    ）2,820元，且醫囑認原告宜繼續接受治療，原告約10天回
    診一次，每次約250元，每月共3次，屬可預期之醫療費用，
    自有預為請求之必要，爰以回診2年費用1萬8,000元為請求
    。
　⒉心理諮商費用：被告侵害原告配偶權行為，造成原告心裡創
    傷，經由一德身心診所醫師轉介做心理諮商，每次心理諮商
    費用為2,000元，每月需諮商3次，此部分亦屬可預期之醫療
    費用，爰以連續諮商2年費用14萬4,000元為請求。
　⒊請假就醫薪資損失：原告任職於萬泰聯運股份有限公司，每
    月月薪為4萬2,617元，換算日薪為1,421元，原告每月需請
    假三日就醫三次，爰以連續回診就醫、心理諮商2年為請求
    ，費用合計為10萬2,312元。
  ⒋就醫交通費：原告自109年5月19日起陸續自一德身心診所就
    診，交通費每次約570至655元間，以平均價格單程600元計
    算，每月需就醫3次，爰以連續回診就醫、心理諮商2年為請
    求，計72次，費用合計為8萬6,400元。
  ⒌精神慰撫金：被告侵害原告配偶權之行為，使原告家庭支離
    破碎，亦導致原告離婚之結果，原告身心為此遭受萬分痛苦
    且無法入眠，爰請求被告給付精神慰撫金20萬元。
  ⒍綜上，原告受有如上損失合計55萬3,532元。
　㈢為此，爰依民法第184條第1項前段、第195條第1項、第3項規
    定，請求被告賠償原告財產上及非財產上損害等語。並聲明
    ：⒈被告應給付原告55萬3,532元，及自起訴狀繕本送達翌日
    起至清償日止，按週年利率5％計算之利息。⒉願供擔保，請
    准宣告假執行。
二、被告則以：　　
  ㈠被告雖有參加原告與陳維茜108年6月1日之婚宴，惟並不知道
    陳維茜與原告何時登記結婚，且被告本身缺乏代謝酒精之酵
    素，無法接受太多酒精，不會約人喝酒，亦不會將人灌醉到
    不醒人事。被告否認原告提出之陳維茜之日記本、通聯紀錄
    、對話記錄形式上及實質上之真正，且原告提出之上開證物
    侵害被告非公開談話之隱私權，並涉嫌觸犯刑法妨害秘密等
    罪，另陳維茜日記本心情之記載，無法證明與被告有關，被
    告常用開玩笑、誇張之方式說話或表達，被告與陳維茜間之
    通聯紀錄、對話記錄均屬一般閒聊，並無不正常往來，原告
    主張被告與陳維茜為約會，逾越朋友之不正常往來，純屬原
    告臆測，且原告與陳維茜之婚姻早有破綻，兩人均對婚姻不
    適應，陳維茜向原告提出離婚請求，與被告無涉。再者，
　　參酌司法院大法官會議解釋（下簡稱釋字）第791號解釋理
    由書及本院109年度原訴字第41號民事判決之意旨，配偶權
    已非憲法所肯認，原告以被告侵害其配偶權為由，請求被告
    負侵權行為損害賠償責任，顯屬無據。
  ㈡依一德身心診所診斷證明書記載：「門診109年05月19日至10
    9年11月11日止，共計10天10次」，與原告主張就診11次不
    符，且6個月期間前往門診10天10次，亦與原告主張每月回
    診3次不符，原告另主張每月心理諮商3次，預為請求2年之
    回診費用、心理諮商費用、請假就醫薪資損失、就醫交通費
    等，原告並未舉證有預為請求之必要，其所請求之精神慰撫
    金20萬元，亦未提出任何計算依據或舉證，均難採信等語置
    辨
　㈢並聲明：⒈原告之訴及假執行之聲請均駁回。⒉如受不利判決
    ，願供擔保請准宣告免為假執行。
三、本院得心證之理由： 
　　原告主張被告與其前配偶陳維茜於與原告婚姻關係存續中，
    有逾越普通朋友交遊之不正常往來，侵害原告基於配偶關係
    之身分法益且情節重大，依侵權行為法律關係，請求被告被
    告賠償其財產上損害35萬3,532元及精神慰撫金20萬元等情
    ，為被告所否認，並以上開情詞置辯。茲就兩造間爭點分述
    如下：
  ㈠被告之行為是否構成侵害原告基於配偶關係之身分法益之侵
    權行為：
  ⒈按因故意或過失，不法侵害他人之權利者，負損害賠償責任
    。故意以背於善良風俗之方法，加損害於他人者亦同；不法
    侵害他人之身體、健康、名譽、自由、信用、隱私、貞操，
    或不法侵害其他人格法益而情節重大者，被害人雖非財產上
    之損害，亦得請求賠償相當之金額。前開規定，於不法侵害
    他人基於父、母、子、女或配偶關係之身份法益而情節重大
    者，準用之，民法第184條第1項、第195條第1項前段、第3
    項分別定有明文。又按婚姻係以夫妻之共同生活為其目的，
    配偶應互相協力保持其共同生活之圓滿安全及幸福，而夫妻
    互守誠實，係為確保其共同生活之圓滿安全及幸福之必要條
    件，故應解為配偶因婚姻契約而互負誠實之義務，配偶之一
    方行為不誠實，破壞共同生活之圓滿安全及幸福者，即為違
    反因婚姻契約之義務而侵害他方之權利（參最高法院55年度
    台上字第2053號判決要旨）。是以所謂配偶權，指配偶間因
    婚姻而成立以互負誠實義務為內容的權利。職是，如明知為
    他人配偶卻故與之交往，其互動方式依社會一般觀念，已足
    以動搖婚姻關係所重應協力保持共同生活圓滿安全幸福之忠
    實目的時，不得謂非有以違背善良風俗之方法，加損害於他
    人之故意，茍配偶確因此受非財產上之損害即精神上痛苦，
    自亦得依法請求賠償。是侵害配偶權之行為，並不以通姦行
    為為限，倘夫妻任一方與他人間存有逾越結交普通朋友等一
    般社交行為之不正常往來，其行為已逾社會一般通念所能容
    忍之範圍，已達破壞婚姻共同生活之圓滿安全及幸福之程度
    ，亦足當之。
　⒉經查，原告對前揭主張，已提出陳維茜生活日記本、陳維茜
    與被告通聯紀錄、LINE對話記錄、臉書對話訊息等件為證，
    被告雖爭執上開證物之證據能力且否認原告主張，然陳維茜
    已到庭具結證述稱日記本內容為伊所寫，日記本上所載和學
    長和W一起之約會行程，該學長和W都是指被告，通聯紀錄、
    LINE對話記錄、臉書對話訊息之內容亦都屬實，對於原告主
    張其與被告有逾越朋友交遊不正常往來的行為沒有意見，且
    承認與被告於108年5月至109年10月間曾交往一段期間，交
    往期間有牽手及親吻等語（見本院卷第263至269頁），是審
    酌原告所提證據及證人陳維茜所言，顯見被告與陳維茜之交
    往方式非僅止於通常友人間之互動，而有相當親暱程度之男
    女情感往來，其行為已逾社會一般通念下配偶所能容忍之範
    圍，足以破壞原告與陳維茜間就婚姻共同生活圓滿安全及幸
    福，及互守誠實義務而建立之感情上確信與歸屬，侵害原告
    基於配偶關係之身分法益，且情節重大，則依上開說明，原
    告依侵權行為之法律關係，請求被告應賠償其因此所受損害
    ，洵屬有據。
　⒊被告雖辯稱，原告與陳維茜因兩人婚姻不適應，早有破綻云
    云。惟縱原告與陳維茜二人對婚姻有不適應，亦不得因此即
    謂被告行為對原告無侵害，被告介入他人婚姻已有不當，而
    尊重他人婚姻並期其幸福美滿為普世價值，配偶權所彰顯之
    法益，亦非僅夫或妻個人權利，尚有夫妻共同生活所形成之
    家庭關係，均為婚姻遭破壞之精神痛苦來源，被告上開所辨
    ，顯非可取。　
　⒋至被告另引釋字第791號解釋理由書，辯稱憲法未將配偶權認
    定為係憲法上權利，民法中亦未明文規範配偶權為權利之一
    種，難以認定原告究係何種權利受到侵害云云。而釋字第79
    1號固宣告立法者為保障夫妻間之忠誠義務而制定之刑法第2
    39條違憲，然其理由書已明確記載：「按婚姻制度具有維護
    人倫秩序、性別平等、養育子女等社會性功能，且因婚姻而
    生之永久結合關係，亦具有使配偶雙方在精神上、感情上與
    物質上互相扶持依存之功能。故國家為維護婚姻，非不得制
    定相關規範，以約束配偶雙方忠誠義務之履行。查系爭規定
    一（按即原刑法第239條）以刑罰制裁通姦及相姦行為，究
    其目的，應在約束配偶雙方履行互負之婚姻忠誠義務，以維
    護婚姻制度及個別婚姻之存續，核其目的應屬正當。…然基
    於刑法謙抑性原則，國家以刑罰制裁之違法行為，原則上應
    以侵害公益、具有反社會性之行為為限，而不應將損及個人
    感情且主要係私人間權利義務爭議之行為亦一概納入刑罰制
    裁範圍…系爭規定一雖尚非完全無助於立法目的之達成，但
    其透過刑事處罰嚇阻通姦行為，得以實現之公益尚屬不大。
    …」可知大法官會議係認為在夫妻之一方違反忠誠義務時，
    國家以刑罰之方式介入，有違比例原則，並非認為婚姻關係
    中，夫或妻之一方對他方無所謂之「基於配偶身分法益」，
    或「配偶權」不存在。況釋字第552號、第712號解釋理由書
    亦分別記載「…一夫一妻婚姻制度係為維護配偶間之人格倫
    理關係，實現男女平等原則，及維持社會秩序，應受憲法保
    障。」、「婚姻與家庭為社會形成與發展之基礎，受憲法制
    度性保障（本院釋字第三六二號、第五五二號、第五五四號
    及第六九六號解釋參照）。家庭制度植基於人格自由，具有
    繁衍、教育、經濟、文化等多重功能，乃提供個人於社會生
    活之必要支持，並為社會形成與發展之基礎」，足認大法官
    會議亦肯認婚姻制度、夫妻基於配偶之身分法益應受憲法保
    障。是被告此部分答辯亦不足採。
  ㈡原告請求被告賠償其財產上損害35萬3,532元及精神慰撫金20
    萬元等情，有無理由？
  ⒈按當事人主張有利於己之事實者，就其事實有舉證之責任，
    民事訴訟法第277條前段定有明文。又損害賠償之債，以有
    損害之發生及有責任原因之事實，並二者之間，有相當因果
    關係為成立要件，故原告所主張損害賠償之債，如不合於此
    項成立要件者，即難謂有損害賠償請求權存在（最高法院48
    年台上字第481號判例意旨參照）。被告侵害原告基於配偶
    關係之身分法益，應負賠償責任，業經本院認定如前，原告
    雖主張其因身心受有痛苦，經醫師囑咐需持續治療而預為請
    求2年之相關費用等語，惟查，依原告提出之一德身心診所
    診斷證明書記載（見本院卷第161頁），其醫囑僅記載原告
    宜繼續接受治療，但未敘明應繼續接受治療期間長短，原告
    復無其他證據證明其有繼續治療長達2年之必要或已實際就
    診之醫療證明單據，則其預為請求2年之回診費用、心理諮
    商費用、請假就醫薪資損失、就醫交通費部分，難認有據。
    茲審酌原告提出醫療單據、計程車專用收據及薪資資料（見
    本院卷第163至173頁），原告主張其於109年5月19、26日、
    同年6月9、30日、同年7月28日、同年8月25日、同年9月8、
    22日、同年10月21日、同年11月11日、同年12月8日前往一
    德身心診所就診11次，支出醫療費用2,820元；經一德身心
    診所轉介做心理諮商，支出諮商費用1次2,000元；支出交通
    費用1,225元；需請假前往就醫，每日薪資為1,421元，受有
    薪資損失1萬5,631元（計算式：11日×1,421元），合計受有
    財產上損害2萬1,676元部分，堪信屬實，則原告請求被告應
    賠償其財產上損害2萬1,676元，自屬有據，逾此範圍之請求
    ，即屬無據。
　⒉次按慰藉金之賠償須以人格權遭遇侵害，使精神上受有痛苦
    為必要，其核給之標準固與財產上損害之計算不同，然非不
    可斟酌雙方身分資力與加害程度，及其他各種情形核定相當
    之數額；又以人格權遭遇侵害，受有精神上之痛苦，而請求
    慰藉金之賠償，其核給之標準，須斟酌雙方之身分、地位、
    資力、經濟狀況、加害程度、受損情況及其他各種情形核定
    相當之數額（最高法院51年台上字第223號判例、86年度台
    上字第3537號判決意旨參照）。經查，原告最高學歷為大學
    畢業，現在職中，月薪4萬3,000元，名下有汽、機車，沒有
    不動產；被告最高學歷為國防大學生物科技研究所博士，目
    前待業中，業據兩造陳明在卷（見本院卷第227頁）。本院
    審酌兩造身分、地位及經濟能力、加害程度、被告與陳維茜
    2人於婚外交往之時間長短、行為情狀、被告經發見婚外交
    往行為後，否認其有前揭行為及不法性等一切情狀，認為原
    告請求精神上之損害賠償20萬元，尚屬適當，應予准許。
  ⒊末按給付無確定期限者，債務人於債權人得請求給付時，經
    其催告而未為給付，自受催告時起，負遲延責任。其經債權
    人起訴而送達訴狀，或依督促程序送達支付命令，或為其他
    相類之行為者，與催告有同一之效力。遲延之債務，以支付
    金錢為標的者，債權人得請求依法定利率計算之遲延利息。
    應付利息之債務，其利率未經約定，亦無法律可據者，週年
    利率為5％，民法第229條第2項、第233條第1項前段及第203
    條分別定有明文。本件侵權行為損害賠償，屬於未定期限之
    金錢債務，依上開規定，原告請求被告給付上開財產上及非
    財產上損害賠償金額計22萬1,676元，及自起訴狀繕本送達
    翌日即110年1月12日起（見本院卷第185頁）至清償日止，
    按週年利率5％計算之利息，亦屬有據，應予准許。
四、綜上所述，原告依侵權行為法律關係，請求被告賠償22萬1,
    676元，及自110年1月12日起至清償日止，按週年利率5％計
    算之利息，為有理由，應予准許。逾此數額之請求，則屬無
    據，應予駁回。
五、兩造均陳明願供擔保聲請宣告假執行或免為假執行，經核原
    告勝訴部分，所命給付金額未逾50萬元，應依民事訴訟法第
    389條第1項第5款職權宣告假執行，被告聲請宣告免為假執
    行，核無不合，爰依同法第392條第2項規定，酌定相當之擔
    保金額准許之。至原告敗訴部分之訴既經駁回，其假執行之
    聲請失所附麗，併予駁回。
六、本件事證已臻明確，兩造其餘之攻擊或防禦方法及所提之證
    據，經本院斟酌後，認為均不足以影響本判決之結果，爰不
    逐一論列，併此敘明。
七、據上論結，本件原告之訴一部有理由，一部無理由，依民事
    訴訟法第79條、第389條第1項第5款、第392條第2項，判決
    如主文。
中　　華　　民　　國　　111 　年　　10 　　月　　7　　日
                  民事第一庭    法　官　熊志強
以上正本係照原本作成。
如對本判決上訴，須於判決送達後20日內向本院提出上訴狀。如
委任律師提起上訴者，應一併繳納上訴審裁判費。
中　　華　　民　　國　　111 　年　　10 　　月　　7　　日
                                書記官　蔡斐雯